【裁判字號】    89,家訴,31
【裁判日期】    890926
【裁判案由】    給付贍養費
【裁判全文】
臺灣臺北地方法院民事判決              八十九年度家訴字第三一號
    原      告  丙○○
    訴訟代理人  王嘉翎 律師
    被      告  乙○○
    訴訟代理人  甲○○
右當事人間給付贍養費事件，本院判決如左：
    主    文
被告給付原告新台幣壹佰捌拾捌萬元，及自國八十九年六月二十四日起至清償日止，
按年息百分之五計算之利息。
原告其餘之訴駁回。
訴訟費用由被告負擔二分之一，其餘由原告負擔。
本判決於原告以新台幣陸拾貳萬陸仟元供擔保後，得假執行。
原告其餘假執行之聲請駁回。
    事    實
甲、原告方面：
壹、聲明：
一、被告應給付原告新台幣（下同）一百八十八萬元，及自起訴狀繕本送達之翌日即
    民國八十九年六月二十四日起至清償日止，按年息百分之五計算之利息。
二、被告應自八十九年四月起至八十九年十二月止，於每月五日各給付原告十二萬元
    ，於九十年一月至九十年十二月止，於每月五日各給付原告十三萬元，於九十一
    年一月起至九十一年十二月止，於每月五日各給付原告十四萬元，於九十二年一
    月起，於每月五日給付原告十五萬元，及各自每月五日起至清償日止，按年息百
    分之五計算之利息。本項聲明以原告結婚為解除條件。
三、原告陳明願供擔保請求為假執行之宣告。
貳、陳述：
一、兩造於民國八十六年十二月三十日協議離婚，並協議被告應自八十七年一月一日
    起，於每月五日前給付原告十萬元，自八十八年起每月給付原告十一萬元，自八
    十九年每月給付原告十二萬元，並依此類推至每月十五萬元止，此有協議書足憑
    。詎被告自八十七年十一月起即未依協議書給付原告，迄今尚欠原告一百八十八
    萬元，原告自得依法訴請被告給付如聲明第一項。
二、又被告自兩造協議後，自八十七年十一月起即未依協議給付，被告顯有到期不履
    行之虞，原告自得依民事訴訟法第二百四十六條規定，請求未屆履行期期之給付
    ，爰依法請求如聲明第二項。
參、證據：提出離婚協議書一件為證。
乙、被告方面：
壹、聲明：駁回原告請求。
貳、陳述：就原告提出之離婚協書之真正及被告自八十七年十一月起即未依協議給付
    原告贍養費乙節，並不爭執，惟被告目前並無能力支付原告該筆贍養費。
    理    由
甲、程序方面：
    按訴狀繕本送達後，原告得擴張或減縮應受判決事項之聲明，無庸經被告同意，
    民事訴訟法第二百五十六條第二款定有明文。本件原告起訴聲明請求被告應給付
    原告一百八十八萬元，及法定遲延；嗣於八十九年九月十九日具狀除前開聲明事
    項外，併請求「被告應自八十九年四月起至八十九年十二月止，於每月五日各給
    付原告十二萬元，於九十年一月至九十年十二月止，於每月五日各給付原告十三
    萬元，於九十一年一月起至九十一年十二月止，於每月五日各給付原告十四萬元
    ，於九十二年一月起，於每月五日給付原告十五萬元，及各自每月五日起至清償
    日止，按年息百分之五計算之利息。本項聲明以原告結婚為解除條件。」核其嗣
    後所為之聲明顯係擴張應受判決事項之聲明，依首揭規定，自無庸經被告之同意
    ，合先敘明。
乙、實體方面：
一、本件原告主張兩造於八十六年十二月三十日協議離婚，並協議被告應自八十七年
    一月一日起，於每月五日前給付原告十萬元，自八十八年起每月給付原告十一萬
    元，自八十九年每月給付原告十二萬元，並依此類推至每月十五萬元止乙節，有
    原告提出兩造所不爭執之離婚協議書為證。又原告主張被告自八十七年十一月起
    即未依協議書給付原告，迄今尚欠原告一百八十八萬元等情，亦為被告所自認在
    卷。原告前揭主張應非子虛，堪信為真。
二、原告依兩造離婚協議書，請求被告依約給付一百八十八萬元之贍養費，及自起訴
    狀繕本送達之翌日即八十九年六月二十四日起至清償日止，按年息百分之五計算
    之利息，即無不合，應予准許。
三、按「所謂訴之聲明，即請求法院為如何具體判決之聲明，因係決定法院審判之範
    圍，是此項聲明之記載，須明確一定，除預備聲明，不得附以條件」（詳見姚瑞
    光教授著民事訴訟法論第三百一三頁、楊健華教授、王甲乙教授、鄭健才教授合
    著民事訴訟法新論第二百四十三頁）。是原告聲明第二項請求「被告應自八十九
    年四月起至八十九年十二月止，於每月五日各給付原告十二萬元，於九十年一月
    至九十年十二月止，於每月五日各給付原告十三萬元，於九十一年一月起至九十
    一年十二月止，於每月五日各給付原告十四萬元，於九十二年一月起，於每月五
    日給付原告十五萬元，及各自每月五日起至清償日止，按年息百分之五計算之利
    息。本項聲明以原告結婚為解除條件。」，附有解除條件，且未明確法院審判範
    圍，揆諸前揭說明，自難准許，應予駁回。
四、假執行之宣告：
    原告陳明願供擔保，聲請宣告假執行，核無不合，爰酌定相當擔保金額准許之。
五、據上論結，原告之訴為一部有理由，一部無理由，依民事訴訟法第七十九條但書
    、第三百九十條第二項，判決如主文。
中      華      民      國    八十九    年      九      月    二十六    日
                                家事法庭法      官  賴劍毅
右為正本係照原本作成
如對本判決上訴，須於判決送達後廿日內向本院提出上訴狀
中      華      民      國    八十九    年      九      月    二十七    日
                                        法院書記官  蔡健忠


司法院資訊處製作；財團法人民間司法改革基金會備份。
